【裁判字號】    97,行商訴,126
【裁判日期】    980430
【裁判案由】    商標評定
【裁判全文】
智慧財產法院行政判決
                                   97年度行商訴字第126號
                                民國98年4 月9 日辯論終結
原      告  甲○○
訴訟代理人  許碩芳律師
            黃文玲律師
上  一  人
複代理  人  張本皓律師
被      告  經濟部智慧財產局
代  表  人  乙○○（局長）住同上
訴訟代理人  戊○○
            丁○○
參  加  人  貴婷國際流行服飾有限公司
代  表  人  丙○○
上列當事人間因商標評定事件，原告不服經濟部中華民國97年10
月22日經訴字第09706113770 號訴願決定，提起行政訴訟，本院
判決如下︰
    主  文
原告之訴駁回。
訴訟費用由原告負擔。
  事實及理由
一、事實概要
    原告前於民國88年7 月29日以「JoyJoy」商標，指定使用於
    當時商標法施行細則第49條所定商品及服務分類表第25類之
    「各種男女服裝、童裝、套裝、雨衣、毛衣、睡衣、長褲、
    短褲、長裙、短裙、休閒服、外套、夾克、童裝、襯衫、運
    動服」商品，向被告申請註冊，經被告准列為註冊第917564
    號商標（下稱系爭商標，如附圖一所示）。嗣參加人於92年
    11月26日以其註冊之第679999號及第891322號商標（下稱據
    以評定等商標，如附圖二、三所示）主張系爭商標有違修正
    前商標法第37條第7 款、第12款及第14款規定，對之申請評
    定。案經被告審查，認系爭商標與據以評定等商標不構成近
    似理由，以93年4 月30日中台評字第920561號商標評定書為
    「申請不成立」之處分。參加人不服，訴經訴願機關經濟部
    以94年1 月19日經訴字第094061 20300號訴願決定書，核認
    系爭商標與據以評定等商標及實際使用之「JOJO JEANS」、
    「JOJO」商標構成近似，被告未查，遽為申請不成立之處分
    ，不無商榷之餘地，乃將原處分撤銷，責由被告另為適法之
    處分，原告不服，訴經臺北高等行政法院以95年3 月9 日94
    年度訴字第828 號判決駁回原告之訴，並經最高行政法院以
    96年10月25日96年度判字第1879號判決駁回上訴確定在案。
    嗣商標法於92年11月28日修正施行，經被告重行審查，依現
    行商標法第91條第1 項之規定辦理；本件原評定理由主張之
    條款業經修正為現行商標法第23條第1 項第12、13及14 款
    。經被告依前述訴願決定意旨重為審查，核認系爭商標之註
    冊違反修正前商標法第37條第12款及現行商標法第23條第1
    項第13款規定，以97年7 月9 日中台評字第940037號商標評
    定書為「第917564號『JoyJoy』商標之註冊應予撤銷。」之
    處分，原告不服，提起訴願，經遭駁回，遂提起行政訴訟。
二、原告之主張：
  (一)系爭商標與據以評定等商標並非近似或類似，無使人誤認之
    虞：
  1.二商標除使用文字之整體長度明顯不同外，據以評定等商標
    NATURALLY JOJO之字係以白色字體寫入反黑之長方塊中，而
    系爭商標JOYJOY係純以黑色文字書寫英文字，給人寓目印象
    即為完全不同之商標，並無任何相似之情形。
  2.二商標確屬截然可辨，全無混同誤認之虞之二商標：
    (1)外觀：
      據以評定等商標之NATURALLY 依據商標品牌網頁說明可
        知，係在表明該商標產品之自然的設計理念（原文：Th
        e entire design emphasize metropolitan,Nature,an
        d vogue.這整體設計強調大城市人、自然與流行），復
        對照貴婷公司於網頁、商品標籤均完整使用NATURALLY
        JO JO 之商標、貴婷公司就同類商品另申請「NJ NATUR
        ALLY JOJO MEN 」之商標，即可知貴婷公司在據以評定
        等商標之使用上並無所謂切割使用之狀況，且NATURALL
        Y 具有其特殊表達據以評定等商標產品之設計概念意涵
        ，自不得如訴願決定及原處分率將據以評定等商標切割
        評斷、認定「NATURALLY 」不具特殊意涵而僅以「JOJO
        」部分為比較、審酌之根據。
      又系爭商標外觀上並無特別突出之部分，而據以評定等
        商標（NATURALLY JOJO）外觀上或以「JOJO」為其特別
        突出之部分，然就字體比例言之，系爭商標（JoyJoy）
        與據以評定等商標（NATURALLY JOJO）二者「O 」之大
        小寫不同，觀其與「J 」之高度比例甚明，又就字體樣
        式言之，系爭商標（JoyJoy）無論「J 」或「y 」均有
        彎曲、纖細之書寫感，而據以評定等商標之「J 」卻為
        生硬挺直、粗大之印刷感，二者外觀差異甚大，此有稍
        有辨識能力之一般人一望即知，何來混淆誤認之虞。
    (2)觀念：系爭商標係有意義之英文單字，代表「快樂」、「
      欣喜」等意，即含有特定之觀念傳達予消費者，且為起頭
      J 大寫、oy小寫之標準英文書寫方式，並無哪一部分特別
      引人注意，是不能毫無意義地加以單純割裂，即無所謂核
      心印象之主要部分，凡略懂英文之人絕對不會將Jo與y 分
      別看待，此為當然至明之理，縱使要勉強割裂，至多分別
      J 大寫部分與oy小寫部分，究無單純、無意義地分裂為Jo
      與y 二部分之理，據以評定等商標或以明顯斗大之外文「
      JOJO」為構成其核心印象之主要部分，惟此拼字於英文並
      無任何意義，是系爭商標與據以評定等商標二者予人截然
      不同之觀念傳達，絕無混淆誤認之可能。倘徒以二者均有
      相同之「Jo」2 字，是將二造商標之圖案割裂觀察，而失
      之於總括全體隔離觀察之核心印象，而無由採憑。
    (3)讀音：按商標文字之讀音，是否近似，應就通常一般購買
      者之普通發音是否有足以引起混同誤認之虞以為斷，查系
      爭商標（JoyJoy）整體發音，係由二個母音構成雙音節之
      英文發音，與據以評定等商標整體發音顯然不同，縱單就
      其「JOJO」言之，則係屬單一母音[o] 所構成單音節之英
      文發音，此於母音為主的英文來說，本毫無相同之母音，
      是為全然不致混淆之二種讀音灼然，且Joy 的y 所對應的
      短母音發音[I] ，為世界各國英文使用者用以區辨Joy 與
      其他英文字不同之重要辨識發音，若少了y 及其發音[I]
      ，即無法構成Joy 之發音及字義用法，故訴願決定及原處
      分認定Joy 的y 及其所對應的短母音發音[I] ，非重要部
      分而可以忽略，顯與國際正常、通用之英文使用方法相違
      ，而有貽笑國際之虞，故系爭商標JoyJoy之y 為絕對不可
      省略之部分，縱使在非英語系國家之我國，在英語教育普
      及化之今日，小學一年級學生即可普遍認知此單字，況乎
      會去購買以英文為商標之相關消費者。
    (4)綜上，無論從商標在「外觀」、「觀念」、「讀音」上特
      別突出顯著之核心印象之主要部分異時異地隔離各別觀察
      ，系爭商標與據以評定等商標對相關消費者來說，二者實
      極容易區辨，且系爭商標反因字義使人印象深刻，而較具
      識別度，是二者並無混淆誤認之虞，顯非近似之商標，是
      經濟部智慧財產局初於中台評字第920561號商標評定書認
      為：「二者外觀及觀念上明顯可分，讀音亦有其差異，於
      異時異地隔離觀察及交易連貫唱呼之際，無使人產生混同
      誤認之虞，非屬構成近似之商標。」等語，洵屬可採。
  (二)退萬步言之，即令二商標有近似之虞，指定使用商品/ 服務
    類似，亦非當然有致混淆誤認之結果，倘若有其他因素存在
    而不至於令相關消費者產生混淆誤認之情形，則無商標法第
    23條第1 項第13款構成要件之該當，亦無該條款之適用。
  1.按現行商標法第23條第1 項第13款固規定「相同或近似於他
    人同一或類似商品或服務之註冊商標或申請在先之商標，有
    致相關消費者混淆誤認之虞者。」，不得註冊，核其規定之
    重點應在於有無致相關消費者混淆誤認之情事。
  2.查系爭商標與據以評定等商標相較，字義或讀音唱呼各異，
    予相關消費者意念印象顯然有別，且二商標之英文用字，均
    屬於初級英文用字，於英文教育普及高度全球化之現今台灣
    社會中顯屬於國小程度之英文用字，是縱使在非英語系之我
    國，一般人顯無誤認之可能。據以評定等商標產品係走高價
    路線、黑白設計之流行時尚，其銷售對象為注重流行時尚之
    年輕族群（原文：the design concept is based on the
    purit y of black and white color. 中文翻譯：設計理念
    是本於純黑與白；原文：with simple color match and ge
    nerous tailoring to express the personalized taste
    of young vitality.中文翻譯：用簡單黑白二色的組合與豐
    富大方的剪裁來表現年輕活力的個人品味），故以其銷售對
    象特質分析，年輕族群因英文教育普及化而代表英文認知、
    辨識能力普遍高於年長者，而高消費能力依常理即代表知識
    水準高於一般消費大眾且購買時會施以較高注意，則其對商
    品之辨識能力自應高於一般消費大眾，故該消費族群對於用
    字僅屬國小程度之系爭商標與據以評定等商標，自無混淆誤
    認之可能，參加人及被告顯然過度低估據以評定等商標之消
    費族群之辨識能力，且顯與相關消費者之認知有違。
  3.系爭商標早於註冊前業經年使用，縱使於88年7 月29日核准
    註冊至今業也使用將近10年之久，與據以評定等商標併存之
    時間不可不謂長久，亦即二商標既在市場已併存相當時間，
    均為商品相關消費者所熟悉，進而得加以區辨，甚至二商標
    在同一家百貨公司租櫃販售，使消費者得同時接觸到二商標
    而由消費者依其品牌喜好選擇商品，而於原告與貴婷公司之
    產品並行於同一場地販售期間，均未見貴婷公司舉證主張其
    所屬之消費者有因系爭商標而誤認購買原告產品之情事，亦
    足認系爭商標無任何使人誤認為據以評定等商標之虞。又原
    告產品之銷售通路與貴婷公司產品之銷售通路顯有區別，蓋
    原告主要之銷售通路為東森網路商城、東森購物頻道、百貨
    公司、網路拍賣，而貴婷公司主要以百貨公司、直營店為銷
    售管道，並無透過網路販賣或與購物頻道合作販賣之情況，
    所屬之消費者族群亦有明顯區隔，自可認系爭商標無使人混
    淆誤認為據以評定等商標之虞。
  4.按「行政行為應受法律及一般法律原則之拘束」行政程序法
    第4 條訂有明文規定，原處分及訴願決定有違上揭商標法及
    「混淆誤認之虞」審查基準，顯已違反行政程序法第4 條規
    定，應受廢棄。
  (三)訴願決定及原處分均以「JoyJoy」、「JOJO」為比較基礎，
    並據認二商標近似而撤銷原告之商標註冊，惟查，許多商標
    均有近似問題且用於同種類商品之情況，但該等商標均仍取
    得合法註冊，例如：同用於商品25類的東海福酪生化科技股
    份有限公司之JOJO、歐妮股份有限公司之JOJOBA（更明顯近
    似於貴婷公司所有之NATURALLY JOJO商標）、趙華恭之JOJO
    ANNA（更明顯近似於貴婷公司所有之NATURALLY JOJO及JOJO
    STAR商標）、及同用於商品09類的JOJO、JOJO JEANS （ 其
    更明顯近似於貴婷公司所有之JOJO JEANS商標），被告就相
    同狀況卻為不同處理，明顯有違行政訴訟法第6 條之平等原
    則，顯為違法之行政處分，應予廢棄，而訴願決定維持原處
    分並駁回原告之訴願，亦同前理有違行政訴訟法第6 條規定
    而應受廢棄。
  (四)並聲明：1.原處分與訴願決定均撤銷；2.訴訟費用由被告負
    擔。
三、被告之答辯：
  (一)修正前商標法第37條第12款規定，商標圖樣「相同或近似於
    他人同一商品或類似商品之註冊商標」，不得申請註冊。商
    標法第23條第1 項第13款規定：商標「相同或近似於他人同
    一或類似商品或服務之註冊商標或申請在先之商標，有致相
    關消費者混淆誤認之虞者」，不得註冊。依前揭法條規定，
    商標近似及商品或服務類似二項為必須具備要件。而判斷是
    否有致混淆誤認之虞，本局公告之「混淆誤認之虞」審查基
    準（下稱審查基準），列有各項相關參考因素。本案存在之
    相關因素之審酌：
  1.商標是否近似暨其近似之程度：
    商標近似係指二商標予人之整體印象有其相近之處，若其標
    示在相同或類似的商品/ 服務上時，以具有普通知識經驗之
    消費者，於購買時施以普通之注意，可能會有所混淆而誤認
    二商品/ 服務來自同一來源或誤認不同來源之間有所關聯（
    審查基準5.2.1 參照）。本件系爭商標係由外文「Joy 」重
    複排列組成，與據以評定等商標係由外文「NATURALLY 」、
    「JEANS 」與外文「JOJO」上下分列或前後排列所組合相較
    ，兩者外觀上都有完全相同且予人寓目印象深刻之外文字母
    「J 」及「O 」，以具有普通知識經驗之消費者，於購買時
    施以普通之注意，可能會有所混淆而誤認二商品/ 服務來自
    同一來源或誤認不同來源之間有所關聯，應屬構成近似之商
    標。
  2.商品是否類似暨其類似之程度：
    商品類似之意義，係指二個不同的商品，在功能、材料、產
    製者或其他因素上具有共同或關聯之處，如果標上相同或近
    似的商標，依一般社會通念及市場交易情形，易使商品消費
    者誤認其為來自相同或雖不相同但有關聯之來源（審查基準
    5.3.1 參照）。查本件系爭商標指定使用之各種男女服裝、
    童裝、套裝、雨衣、毛衣、睡衣、長褲、短褲、長裙、短裙
    、休閒服、外套、夾克、童裝、襯衫、運動服商品，與據以
    評定商標指定使用之衣服、禮服、洋裝、西裝、外套、大衣
    、夾克、皮衣、襯衫、少淑女裝、女裝、男裝、牛仔裝、獵
    裝、運動裝、Ｔ恤、褲子、裙子、毛衣、背心等商品相較，
    其原料、用途、功能大致相當，且常來自相同之產製業者，
    如果標上相同或近似的商標，依一般社會通念及市場交易情
    形，易使商品消費者誤認其為來自相同或雖不相同但有關聯
    之來源，應屬同一或類似商品。
  3.相關消費者對各商標之熟悉程度：
    相關消費者對商標之熟悉程度，繫於該商標使用之廣泛程度
    ，原則上應由主張者提出相關使用事證證明之，如相關消費
    者對衝突之二商標僅熟悉其中之一，則就該較為被熟悉之商
    標，應給予較大之保護（審查基準5.6 參照）。本件就參加
    人所檢送之網站搜尋資料、行銷據點一覽表、報章雜誌廣告
    、商標註冊資料等證據資料觀之，據以評定等商標為參加人
    於82年創用，表彰於衣服、襪子、腰帶等商品，又為行銷及
    保護商標權，參加人除陸續於我國、日本、法國、香港、中
    國大陸等地取得註冊商標外，在我國擁有60多個行銷據點，
    海外行銷據點更擴及於日本、新加坡及香港等地，並持續於
    我國各大報章、時尚雜誌等平面媒體及電視、公車車體上廣
    告宣傳，西元1997年3 月更自創發行「NATURALLY JOJO 」
    流行時尚雜誌，宣傳介紹每季旗下商品動態，亦設立網站，
    藉由網路方式宣傳行銷，足認據以評定「NATURALLY JOJO
    」商標之信譽已為相關事業或消費者所熟知。而原告雖稱其
    多年來極力推廣系爭商標，於各大百貨公司專櫃、電視及其
    他媒體上銷售系爭商標商品等節，惟審諸原告檢具於百貨公
    司、電視購物頻道所使用「JoyJoy」商標資料，其時間不長
    ，數量亦不多，尚難作為系爭商標經長期使用，得為相關消
    費者所知悉並與據以評定等商標相區辨之論據，是以就現有
    資料觀之，據以評定等商標較諸系爭商標而言係消費者較熟
    悉之商標，應給予較大之保護。
  (二)本件衡酌二造商標圖樣構成近似，復指定使用於同一或類似
    商品，據以評定等商標並較諸系爭商標為消費者熟悉等因素，
    相關消費者極有可能誤認二商標之商品來自同一來源，或者
    誤認二商標之使用人間存在關係企業、授權關係、加盟關係
    或其他類似關係，而產生混淆誤認之虞情事，系爭商標之註
    冊應有修正前商標法第37條第12款及商標法第23條第1 項第
    1 3 款規定之適用。另本件商標既應依前揭法條規定撤銷註
    冊，則其是否尚有違反修正前商標法第37條第7 、14款及商
    標法第23條第1 項第12、14款之規定，即毋庸審究，併予敘
    明。
  (三)至原告檢證主張系爭商標業經其使用而為相關消費者所熟悉
    一節，經核依原告於所檢送評定答辯附件四、訴願附件8 、
    9 之93年2 月1 日至93年3 月31日京華城購物中心設櫃合約
    書、91年1 月1 日至91年1 月31日中興百貨公司臨時設櫃申
    請書、92年間中友百貨公司等銷貨憑單4 紙、僅揭示月、日
    ，未揭示年份之商品型錄6 紙；評定答辯附件五之未顯示日
    期之東森購物商品寄售契約書（入庫暫存）節錄本、西元20
    03年11月東森購物「Shopping」刊物、供應商進銷量查詢表
    （查詢日期20 03 年12月）、92年間東森得易購股份有限公
    司台北分公司之合作廠商新商品報價單5 紙；訴願附件8 中
    2005年10月東森購物「Shopping」刊物、未列下載日期之網
    路網頁資料10紙等證據觀之，或無日期記載，或無年份記載
    ，有時間揭露者之日期皆晚於系爭商標註冊日（89年12月1
    日），是以原告所提該等證據資料尚不足以證明系爭商標業
    經其長期大量使用，於其註冊時已足以使相關消費者將系爭
    商標與據以評定等商標相區別，原告所舉核無足採。
  (四)並聲明：1.駁回原告之訴；2.訴訟費用由原告負擔。
四、參加人之主張：
  (一)系爭商標圖樣係由單純外文「Joy 」重複排列所構成；而據
    以評定等商標圖樣係由僅佔整體商標圖樣五分之一之外文「
    NATURALLY 」與佔整體商標圖樣五分之四之顯明粗大字體外
    文「JOJO」上下排列所組成，故外文「JOJO」應為據以評定
    等商標之主要識別部分。二者相較，予人寓目印象深刻者，
    皆有相同之外文字母「J 」與「O 」，異時異地隔離觀察，
    外觀上極為相仿，應屬近似之商標。
  (二)次查，系爭商標與據以評定等商標圖樣構成近似，亦蒙臺北
    高等行政法院於95年3 月9 日以94年度訴字第828 號判決認
    定，並經最高行政法院於96年10月25日以96年度判字第1879
    號判決予以維持確定在案，則依行政訴訟法第214 條有關「
    既判力」之規定，至少在當事人間有其拘束力，當事人即不
    得再有爭執，且  鈞院自應受其拘束，故由此延伸出來之法
    律關係，亦應以前案確定判決為其事實認定或法律適用基礎
    。從而被告依前案確定判決之基礎，就本件商標評定重為審
    查，核認系爭商標有違修正前商標法第37條第12款及商標法
    第23條第1 項第13款規定，為系爭商標之註冊應予撤銷之處
    分，經濟部予以維持，自難指為違法。準此，肯認本件系爭
    商標確與據以評定等商標構成近似之商標。
  (三)再查，系爭商標指定使用於「各種男女服裝、童裝、套裝、
    雨衣、毛衣、睡衣、長褲、短褲、長裙、短裙、休閒服、外
    套、夾克、童裝、襯衫、運動服」商品，與據以評定等商標
    指定使用於「衣服、禮服、洋裝、西裝、外套、大衣、夾克
    、皮衣、襯衫、少淑女裝、女裝、男裝、牛仔裝、獵裝、運
    動裝、Ｔ恤、褲子、裙子、毛衣、背心」，「少淑女裝、女
    裝、衣服、洋裝、禮服、休閒服、運動服、童裝、內衣、睡
    衣、毛衣、泳裝、背心、Ｔ恤、西服、孕婦裝、雨衣、嬰兒
    服、和服、新娘頭紗、裙子、皮褲、風衣」等商品，二者均
    為服裝類商品，其原料、用途、功能大致相當，且常來自相
    同之產製業者，依一般社會通念及市場交易情形，二者商標
    商品間存在高度類似關係。
  (四)準此，衡酌系爭商標與據以評定等商標圖樣近似之程度、其
    指定使用者為同一或高度類似之衣服類商品等因素綜合判斷
    ，相關消費者極有可能誤認系爭商標與據以評定等商標所表
    彰之商品為來自同一或雖不相同但有關聯之來源，或誤認二
    商標之使用人間存在關係企業、授權關係、加盟關係或其他
    類似關係，而有產生混淆誤認之虞，自有前述修正前商標法
    第37 條 第12款及商標法第23條第1 項第13款規定之適用，
    而應不得註冊甚明，附此說明。
  (五)至原告所舉另案「JO」字串相同於衣服類商標之案例，核其
    商標圖樣與本件均不盡相同，亦與本件案情有別，且為另案
    是否妥適之問題，依商標審查個案拘束原則，尚難執為本件
    有利之論據。即便酌予採之，則與本件案情相同之另案，即
    本院97年度行商訴字第59號判決與97年度行商訴字第65 號
    判決，與本件當事人、商標圖樣及案情均相同，僅商品類別
    不同，亦均以判決將原告之訴駁回，益徵本件系爭商標確有
    近似致消費者混淆誤認之虞，併此敘明。
  (六)綜上所述，肯認被告以系爭商標之註冊違反修正前商標法第
    37條第12款及商標法第23條第1 項第13款規定，而為評決成
    立撤銷系爭商標註冊之處分，尚無違誤，訴願決定予以維持
    ，亦無不合。
五、本件之爭點：系爭商標是否相同或近似於參加人同一或類似
    商品之據以評定等商標，有致相關消費者混淆誤認之虞，而
    違反商標法第23第1 項第13款規定？
六、本院查：
  (一)按「本法中華民國92年4 月29日（現行條文之92年4 月29日
    係立法院三讀通過日期，5 月28日總統令修正公布，自公布
    日起6 個月後之11月28日施行）修正施行前，已申請或提請
    評定，尚未評決之評定案件，以本法修正施行前及本法修正
    施行後之規定均為違法事由為限，始撤銷其註冊；其程序依
    修正後之規定辦理。」為商標法第91條第1 項所明定。經查
    ，本件參加人於92年11月26日申請評定，有評定申請書附於
    原評定卷可稽，被告就系爭評定案重行審查作成評決為97年
    7 月9 日，係在92年11月28日以後，是以本件有無符合申請
    評定違法事由，自應以商標法修正施行前及同法修正施行後
    之規定均為違法事由為限。又商標圖樣「相同或近似於他人
    同一商品或類似商品之註冊商標者」，不得申請註冊；商標
    「相同或近似於他人同一或類似商品或服務之註冊商標或申
    請在先之商標，有致相關消費者混淆誤認之虞者」，不得註
    冊，分別為修正前系爭商標註冊時（即82年12月12日公布）
    商標法第37條第1 項第12款前段及現行商標法第23條第1 項
    第13款本文所明定。
  (二)次按，確定判決，除當事人外，對於訴訟繫屬後為當事人之
    繼受人者及為當事人或其繼受人占有請求之標的物者，亦有
    效力，行政訴訟法第214 條定有明文，查系爭商標圖樣中之
    「Joy 」與據以評定等商標圖樣中之「JO」，固為常用名詞
    或人名，此由網站中搜尋即知，但以之重複排列成「JoyJoy
    」或「JOJO」，對於非英語系之我國民眾而言，其予人寓目
    印象深刻者，為外文字母「J 」及「O 」；又據以評定等商
    標圖樣雖尚有外文「NATURALLY 」或「JEANS 」，惟其字體
    較小或有特定之意思（「NATURALLY 」為「自然的」意思，
    「JEANS 」為「牛仔褲」的意思），相對於「JOJO」，較不
    具識別性，是系爭商標圖樣與據以評定等商標圖樣，隔離而
    通體觀察，外觀上極相彷彿，有使相關消費者發生混淆誤認
    之虞，是以二商標應屬構成近似之商標等情，業經臺北高等
    行政法院於95年3 月9 日以94年度訴字第828 號判決認定，
    並經最高行政法院於96年10月25日以96年度判字第1879號判
    決予以維持確定在案（見本院卷第133 頁至第146 頁，下稱
    前案確定判決），經核前案確定判決所認定之事實及適用之
    法律迄今均無變更，則依行政訴訟法第214 條之規定，前案
    確定判決之當事人及其繼受人均不得再就二商標構成近似乙
    節再行爭執，是以被告依前案確定判決之意旨就系爭商標之
    評定重為審查，並認定二商標構成近似，於法即無不合。
  (三)系爭商標指定使用於各種男女服裝、童裝、套裝、毛衣、長
    褲等商品，據以評定註冊第679999號商標指定使用於衣服、
    禮服、洋裝、西裝、外套、大衣等商品（見本院卷第33頁）
    ；另據以評定註冊第891322號商標指定使用於少淑女裝、女
    裝、衣服、洋裝、禮服、休閒服等商品（見本院卷第32頁）
    ，二者均為服裝商品，在用途、功能及產製者等因素上有共
    同或相關聯之處，二者所指定使用之商品間存在高度類似關
    係。至原告雖主張其主要銷售通路為東森網路商城、東森購
    物頻道、百貨公司、網路拍賣，而參加人主要係以百貨公司
    、直營店為銷售管道，並無透過網路販賣或與購物頻道合作
    販賣之情況，所屬之消費者族群亦有明顯區隔等語，然查，
    二商標之商品既均使用於百貨公司通路，參加人亦有架設網
    站並使用據以評定等商標行銷商品（見評定卷(一)第121 頁），
    二商標之商品在行銷管道及販售場所仍具有共同或關聯之處
    ，如標上相同或極近似的商標，依一般社會通念及市場交易
    情形，仍易使一般商品消費者誤認其為來自相同或雖不相同
    但有關聯之來源。
  (四)依參加人所檢送之網站搜尋資料、行銷據點一覽表、報章雜
    誌廣告、商標註冊資料等證據資料觀之（見評定卷(一)第41-1
    21頁），據以評定等商標為參加人於82年創用，表彰於衣服
    、襪子、腰帶等商品，又為行銷及保護商標權，參加人除陸
    續於我國、日本、法國、香港、中國大陸等地取得註冊商標
    外，在我國擁有60多個行銷據點，海外行銷據點更擴及於日
    本、新加坡及香港等地，並持續於我國各大報章、時尚雜誌
    等平面媒體及電視、公車車體上廣告宣傳，西元1997年3 月
    更自創發行「NATURALLY JOJO」流行時尚雜誌，宣傳介紹每
    季旗下商品動態，亦設立網站，藉由網路方式宣傳行銷，足
    認據以評定「NATURALLY JOJO」商標之信譽已為相關事業或
    消費者所熟知，相較於原告檢具於百貨公司、電視購物頻道
    使用系爭商標之證據資料（詳如後述），其時間不長，數量
    亦不多，尚難作為系爭商標經長期使用，得為相關消費者所
    知悉並與據以評定等商標相區辨之論據，是以就現有資料觀
    之，據以評定等商標較諸系爭商標而言係消費者較熟悉之商
    標，應給予較大之保護。
  (五)再按，現行商標法第54條規定：「評定案件經評決成立者，
    應撤銷其註冊。但於評決時，該情形已不存在者，經斟酌公
    益及當事人利益後，得為不成立之評決。」，其立法理由為
    ：「本條規定評決之效果。商標於申請註冊或註冊公告時雖
    有違法事由，但於評決時該違法事由已不存在者，是否撤銷
    其註冊，宜由商標專責機關斟酌公益及當事人利益後，決定
    是否為申請不成立之評決。」，因得申請評定之期間甚長，
    是以對於註冊後使用多年，其因持續使用所建立之商譽，基
    於情事變更之原則及當事人既得權利之信賴保護，自應予以
    斟酌考量，容許商標主管機關於處理評定案件時，考量在被
    評定商標申請註冊後至評決前所發生之事實變化，足見評定
    案件之事實狀態基準時，應在評決時定之。惟倘商標主管機
    關作成評決（第一次評決）後，因當事人不服提起行政救濟
    程序而撤銷原處分確定在案，嗣商標主管機關再依前次行政
    救濟程序確定判決之結果重新作成評決（第二次評決），因
    行政救濟期間長短不一，為免當事人得於行政救濟期間大量
    使用商標改變第一次評決時之事實狀態，而對利害關係人造
    成不公之情事，自應以第一次評決時之事實狀態為基準，始
    為公允。而本件被告就系爭評定案第一次評決時為93年4 月
    30日（見本院卷第14頁），本院自應就系爭商標註冊公告後
    至評決前之相關事證加以審酌。經查：
  1.原告於評定階段所檢送答辯附件四分別如下：
    (1)京華城購物中心設櫃合約書，其所記載之品牌名稱為「VO
      Y VOY 」，設櫃期間僅為93年2 月1 日至93年3 月31日止
      （見評定卷(一)第161頁）。
    (2)中興百貨業股份有限公司臨時設櫃申請書，其上並未記載
      所使用之商標圖樣（見評定卷(一)第162頁）。
    (3)京華城之92年7 月9 日銷貨清單，專櫃名稱雖為「Joy Jo
      y 」，但其銷貨淨額僅為3,000 元（見評定卷(一)第163 頁
      ）。
    (4)中友百貨92年10月14日銷貨憑單，專櫃名稱雖為「Joy Jo
      y 」，但其銷貨淨額僅為3,020 元（見評定卷(一)第164 頁
      ）。
    (5)廣三崇光國際開發股份有限公司92年12月29日銷貨憑單，
      廠商名稱雖為「Joy Joy 」，但其銷貨淨額僅為5,820 元
      （見評定卷(一)第165頁）。
    (6)新光三越百貨股份有限公司92年9 月22日銷貨憑單，販賣
      單位名稱雖為「Joy Joy 」，但其銷貨淨額僅為1,000 元
      （見評定卷(一)第166 頁）。
    (7)商品型錄（見評定卷(一)第167-171頁），則未顯示日期。
  2.原告於評定階段所檢送答辯附件五分別如下：
    (1)未顯示日期之東森購物商品寄售契約書（入庫暫存）節錄
      本（見評定卷(一)第172頁）。
    (2)西元2003年11月東森購物「Shopping」刊物（見評定卷(一)
      第174 頁）。
    (3)西元2003年12月供應商進銷量查詢表（見評定卷(一)第176
      頁）。
    (4)92年9 月19日、92年8 月4 日、92年6 月11日、92年6 月
      23日、92年5 月2 日、92年3 月18日東森得得易購股份有
      限公司台北分公司之合作廠商新商品報價單（見評定卷(一)
      第177-182頁）。
  3.原告於訴願階段所檢送答辯附件八分別如下（見訴願卷第42
    -53頁）：
    (1)西元2005年10月東森購物「Shopping」刊物。
    (2)未顯示下載日期之網路網頁資料10紙。
  4.由上述證據觀之，或無日期記載，縱有時間揭露，其使用時
    間或係於93年4 月30日評決後，縱係於評決前，其使用之期
    間亦非長久，是以原告所提上開證據資料尚不足以證明系爭
    商標業經其長期大量使用，而於評決時已足以使相關消費者
    將系爭商標與據以評定等商標相區別。
  (五)經衡酌系爭商標與據以評定等商標屬近似之商標，二者指定
    使用商品間復存在高度類似關係，據以評定等商標較諸系爭
    商標而言，係消費者較熟悉之商標，應給予較大之保護，且
    原告所檢送之證據資料又無法證明系爭商標業經其長期大量
    使用，得使相關消費者將系爭商標與據以評定等商標相區別
    ，相關消費者極有可能誤認系爭商標與據以評定等商標所表
    彰之商品為來自同一或雖不相同但有關聯之來源，或誤認二
    商標之使用人間存在關係企業、授權關係、加盟關係或其他
    類似關係，而有產生混淆誤認之虞，自有前述修正前商標法
    第37條第12款及商標法第23條第1 項第13款規定之適用，而
    應不得註冊。
  (六)至原告另主張東海福酪生化科技股份有限公司之JOJO商標、
    歐妮股份有限公司之JOJOBA商標、趙華恭之JOJO ANNA 商標
    及其他使用JOJO、JOJO JEANS之商標等案例，其或係於商標
    附加圖形以資區別（見本院卷第16頁）、或係外文讀音並非
    高度近似（見本院卷第66頁）、或係附加中文以資區辨（見
    本院卷第67頁）、或係指定使用於不相同亦非類似之商品（
    見本院卷第69、70頁），核與系爭商標圖樣及所指定之商品
    類別並非相同，尚難執為本件有利之論據。
七、綜上所述，系爭商標之註冊確有違反修正前商標法第37條第
    12款及現行商標法第23條第1 項第13款規定，且於被告評決
    時上述違法情形仍存在，從而，被告所為系爭商標之註冊應
    予撤銷之處分，尚無違誤，訴願決定予以維持，亦無不合。
    原告訴請撤銷原處分及訴願決定，核無理由，應予駁回。
八、兩造其餘攻擊防禦方法均與本件判決結果不生影響，故不逐
    一論述，併此敘明。
據上論結，本件原告之訴為無理由，爰依行政訴訟法第98條第1
項前段，判決如主文。
中    華    民    國    98    年     4    月   30     日
                智慧財產法院第一庭
                            審判長法  官  李得灶
                                  法  官  王俊雄
                                  法  官  林欣蓉
上為正本係照原本作成。
如不服本判決，應於送達後20日內向本院提出上訴狀並表明上訴
理由，如於本判決宣示後送達前提起上訴者，應於判決送達後20
日內補提上訴理由書（須按他造人數附繕本）。
中    華    民    國    98    年     4    月   30     日
                                  書記官  周其祥


司法院資訊處製作；財團法人民間司法改革基金會備份。
